【裁判字號】    99,上訴,1730
【裁判日期】    991231
【裁判案由】    毒品危害防制條例
【裁判全文】
臺灣高等法院高雄分院刑事判決        99年度上訴字第1730號
    上  訴  人  臺灣屏東地方法院檢察署檢察官
    被      告  陳平夫
    選任辯護人  柳聰賢  律師
上列上訴人因被告毒品危害防制條例案件，不服臺灣屏東地方法
院98年度訴字第190 號中華民國99年8 月24日第一審判決（起訴
案號：臺灣屏東地方法院檢察署97年度偵字第3780號），提起上
訴，本院判決如下：
    主  文
上訴駁回。
    理  由
一、公訴意旨略以：被告陳平夫基於意圖營利販賣第二級毒品之
    犯意，自民國95年6 月間某日起至97年3 月21日止，在屏東
    縣潮州鎮六巷村某處，各以新臺幣（下同）8,000 元之對價
    ，販賣第二級毒品甲基安非他命與曾昭銘共30次。另基於意
    圖營利販賣第一級毒品之犯意，自96年1 月間某日起至97年
    3 月21日止，在屏東縣竹田鄉六巷村某處，以6,000 元至11
    ,000元不等之對價，販賣第一級毒品海洛因與曾昭銘共30次
    。嗣於97年3 月27日12時許，為警持搜索票至屏東縣潮州鎮
    ○○路155 號7 樓之5 查獲被告，並扣得所持第一級毒品海
    洛因1 包（毒品部分驗後純質淨重22.99 公克）、第二級毒
    品甲基安非他命1 包（毒品部分驗餘淨重0.167 公克）、藥
    鏟1 支、白色粉末1 包、電子磅秤1 台、夾鏈袋1 批、行動
    電話4 支（含門號SIM 卡3 張）、記事簿1 本、現金211,00
    0 元。因認被告陳平夫涉犯毒品危害防制條例第4 條第1 項
    、第2 項之販賣第一級、第二級毒品罪嫌云云。
二、按犯罪事實應依證據認定，無證據不得認定犯罪事實，又不
    能證明被告犯罪者，應諭知無罪之判決，刑事訴訟法第154
    條第2 項、第301 條第1 項分別定有明文。再刑事訴訟法第
    161 條第1 項明定檢察官就被告犯罪事實，應負舉證責任，
    並指出證明之方法；倘其所提出之證據，不足為被告有罪之
    積極證明，或其闡明之證明方法，無從說服法官以形成被告
    有罪之心證，基於無罪推定原則，自應為被告無罪判決之諭
    知（最高法院92年台上字第128 號判例意旨可參）。
三、公訴人認被告陳平夫涉有前開販賣第一、二級毒品罪嫌，無
    非係以證人曾昭銘指證其去電門號0000000000號找被告購買
    第一級毒品共30次、第二級毒品共30次，證人潘秋昇證稱曾
    去電上開門號找過被告、該門號確係被告所持用，暨上開門
    號之通聯紀錄、通訊監察資料可資佐證，復以被告未能合理
    解釋持有大量毒品、分裝器物之緣由，顯見畏罪卸責等節為
    論據。
四、訊據被告陳平夫固坦認於前揭時、地為警查扣所持上開毒品
    、器物等事實，惟堅詞否認有何販賣毒品犯行，辯稱：查獲
    當天凌晨，伊用18萬元向真實姓名、年籍不詳之「阿文」購
    買海洛因，另藥鏟、白色粉末、電子磅秤、夾鍊袋是「阿文
    」所給，要來摻混、秤重、分配自己施用的份量，甲基安非
    他命則係「阿文」附贈，其餘行動電話、記事簿、現金都是
    正常用途，無關販賣毒品；至曾昭銘說去電門號0000000000
    號行動電話找伊購買毒品、潘秋昇又說曾去電此門號找伊，
    但伊根本沒用過這個門號，應係他們指證有誤等語。
五、經查：
  (一)證人曾昭銘雖迭次證稱毒品來源係被告，惟其為警初詢時先
    稱：「我每次都用0000000000或0000000000撥打0000000000
    向陳平夫購買毒品，從95年6 月間至97年3 月間，約兩週買
    一次，最近一次是97年3 月21日中午12點。」等語（見警卷
    第4370號第6 頁），迨檢察官調取通聯紀錄後發現並無如此
    通話情形，證人曾昭銘即改稱：「時間記不清楚」、「有時
    候用公共電話找陳平夫」等語（見第9802號偵查卷第58頁以
    及同卷第29頁至第33頁所附通聯紀錄、第3780號偵查卷第6
    頁），後於原審99年8 月10日審理中竟又改結證稱：「我向
    陳平夫買過海洛因7 、8 次，至購買甲基安非他命的次數則
    不復記憶，又購毒時未曾透過公共電話，我可能以自己所持
    0000000000、0000000000、0000000000這3 個門號，或借用
    朋友手機進行毒品交易。」等語（見原審卷第177 頁），是
    證人曾昭銘說詞迭有反覆不一，不僅無法解釋為何所證購毒
    次數非少、但通聯紀錄與之並未吻合等情節，又坦稱自己所
    持3 個門號供作購毒時所使用，卻不能解釋何需另外刻意使
    用公共電話或借用朋友手機聯繫購毒，而不使用上開3 個門
    號聯繫購毒事宜，已見其指證：被告販賣第一、二級毒品各
    30次等語，確屬有疑。
  (二)復觀警方於97年1 月4 日至97年2 月1 日監聽門號00000000
    00號期間，僅在97年1 月10日20時5 分37秒發現證人曾昭銘
    去電談論疑似購買毒品之內容，此外，則無其他可疑的犯罪
    跡證，有臺灣屏東地方法院檢察署檢察官98年度蒞字第1084
    號補充理由書、臺灣臺中地方法院97年度聲監字第39號通訊
    監察書等件為憑（見原審卷第77頁、第146 頁），顯然亦與
    證人曾昭銘前述「兩週一次」之購毒情節未合；又該唯一一
    通疑似毒品交易之對話，因監聽錄音品質不佳，導致聲紋共
    振峰(Formant) 圖譜模糊、未符聲紋鑑定條件，故無法鑑定
    該次通話對造是否確係被告，亦有法務部調查局99年6 月17
    日調科參字第09900267750 號聲紋鑑定報告書1 份附於原審
    卷第164 頁可稽；更遑論證人曾昭銘於原審99年8 月10日審
    理中結證稱：陳平夫之兄陳平光與其相貌神似，渠兄弟皆曾
    拿毒品賣伊，而前開監聽譯文所示通話雖係買賣毒品情形，
    但伊無法確認對話者係何人，也不確定嗣後送毒前來完成交
    易者究係陳平夫或陳平光，因為渠兄弟長得真的很像等語（
    見原審卷第176 頁），益見無積極事證足認證人曾昭銘確曾
    聯繫被告洽談上舉販毒事宜。
  (三)證人即門號0000000000號之申請人林忠評在97年6 月11日偵
    查中結證稱：伊於96年7 月間曾經遺失手機、證件，但因同
    年8 月間入獄服刑，沒有時間處理此事，而伊不知道這個門
    號被人家拿去用，伊也不認識陳平夫等語（見偵字第3780號
    偵查卷第6 頁），並有該門號申用人資料、證人林忠評之臺
    灣高等法院在監在押全國紀錄表等件可參（見偵字第9802號
    偵查卷第28頁、原審卷第168 頁）；又檢察官分析上開門號
    之通聯情形，傳訊證人即曾與該門號通話之陳世桓、李苡甄
    、黃振雄、劉金龍等人，其等均表示不認識被告或未曾透過
    該門號聯絡被告等情（見偵字第3780號偵查卷第56頁、第83
    頁、第88頁）；何況本案查獲時，警方僅扣得被告所持門號
    0000000000、0000000000、0000000000號行動電話3 支和無
    SIM 卡之行動電話1 支，皆無法認定與證人曾昭銘所述聯絡
    情節有關；據此足徵門號0000000000號自證人林忠評手中遺
    失後，究竟有無落入被告持有進而使用，已有可疑，更無從
    推論被告持用該門號進行證人曾昭銘指稱之販毒事宜。
  (四)至證人潘秋昇在97年8 月8 日偵查中結證稱：曾於97年3 月
    20日去電門號0000000000號找陳平夫，單純為了要去他家作
    客等語（見偵字第3780號偵查卷第57頁），惟其亦證稱：伊
    的毒品來源係同村一名叫林俊昌之人，不是陳平夫，伊也不
    知道陳平夫有無販毒等語（見偵字第3780號偵查卷第57頁）
    ，是證人潘秋昇所述情節即便屬實，至多只能證明被告基於
    不詳原因一度持用上開門號與之進行一般性對談，實難遽予
    推論「被告於訴追犯罪事實之95年6 月間至97年3 月21日均
    持用該門號」，更不可能又進一步推論「被告於前開期間持
    用該門號據以販毒與曾昭銘60次」，乃屬當然，從而證人潘
    秋昇所證內容，尚無從採為不利於被告之認定。
  (五)又扣案第一級毒品海洛因1 包（毒品部分驗後純質淨重22.9
    9 公克）、第二級毒品甲基安非他命1 包（毒品部分驗餘淨
    重0.167 公克）、藥鏟1 支、白色粉末1 包、電子磅秤1 台
    及夾鏈袋1 批等相關器物，被告僅坦認其等乃為己施用毒品
    所需，而於97年3 月27日查獲當天凌晨，在高雄縣鳳山市某
    處向「阿文」購入毒品時一併持有之（見警卷第4370號第2
    頁，原審卷第16頁反面以下、第182 頁反面），則除此被告
    供述情節外，公訴人便無提出其餘事證證明該等物品究與訴
    追犯罪事實之「95年6 月間至97年3 月21日總共販毒60次」
    有何具體相關；另扣得之行動電話4 支（含門號SIM 卡3 張
    ）、記事簿1 本、現金211,000 元，公訴人同樣亦未提出具
    體事證以認其等與本案之關連性（見原審卷第65頁反面、第
    77頁）；雖被告以代書為業，生意欠佳，月入約僅3 、4 萬
    元，家中並靠其一人賺錢維持生計，又於本件查獲前，不曾
    有過毒品前科，只因案發前聽信友人「阿牛」表示海洛因可
    抒解視力病變、始嘗試施用毒品，另被告雖不知「阿牛」前
    開所言有何依據，也不知施用毒品如何能有助於自己的病情
    ，更表示施用「阿牛」提供試用之海洛因後感到身體不適，
    卻仍接受「阿牛」引介認識毒品上游「阿文」，且在首次購
    買毒品時，便以現金18萬元一次買入純質淨重超過20公克之
    大量海洛因，以及自「阿文」處取得藥鏟、白色粉末、電子
    磅秤、夾鏈袋和甲基安非他命等物，此為被告自承在卷，並
    有法務部調查局濫用藥物實驗室鑑定書、行政院衛生署管制
    藥品管理局鑑定書、高雄醫學大學附設中和紀念醫院檢驗報
    告所示扣案物鑑定結果附卷足稽，被告之上開供詞，雖不合
    常理，但被告持有上開毒品及相關器物被查扣是事實，且公
    訴人於起訴書亦已論及，但卻未敘述持有之原因，因此持有
    毒品之事實應為起訴範圍所及，本院自應加以審究。從而，
    本件查獲之前揭扣案物，頂多只能認定被告持有該等扣案物
    之客觀事實，當無從遽以推測擬制方式，斷論被告曾為公訴
    意旨所指之販賣毒品犯行或意圖販賣而持有毒品罪。何況被
    告確有施用第一級毒品海洛因之犯行，亦經觀察勒戒完畢後
    ，認無繼續施用毒品之傾向，經臺灣屏東地方法院檢察署於
    97年5 月9 日以97年度毒偵字第2863號不起訴處分確定，有
    該不起訴處分書及被告前科紀錄表在卷足憑，可見被告持有
    上開扣案毒品之行為，應為該不起訴處分確定效力所及，不
    得再論以持有毒品罪。
  (六)綜合上述，雖被告所辯，並非全然無疑，但證人曾昭銘之證
    述因有上開前後矛盾之瑕疵，且與通聯紀錄所顯示之資料不
    符，未可採為不利於被告之認定，公訴人其餘所提通聯紀錄
    、監聽資料及證人潘秋昇證述、扣案物等證據，又未可證明
    與訴追被告60次販賣毒品犯罪事實之具體關連性，從而被告
    是否有公訴意旨所認之販賣第一、二級毒品各30次之犯行，
    顯具合理之懷疑，故起訴事實尚屬無法證明，揆諸上開判例
    意旨及首揭說明，自應諭知被告為無罪之判決。
六、原判決以不能證明被告陳平夫犯販賣第一、二級毒品罪，而
    諭知被告無罪之判決，經核並無違誤。檢察官上訴意旨，仍
    執前詞，指摘原判決不當，並無理由，應予駁回。至原判決
    認為「‧‧被告經濟狀況既然不佳，又無施用毒品之習慣，
    更表示不瞭解毒品和自己病情之關連性，竟稱為己施用所需
    ，即一次出資高額現金、販入與施用毒品顯不相當之大量海
    洛因，同時取得分裝、稀釋、秤重所需器物，又據其所述『
    阿牛』僅推薦海洛因得抒解病情，被告猶自『阿文』處取得
    與此無關之甲基安非他命，俱徵被告前開所陳販入毒品暨取
    得器物之原因顯不合理，則其是否確係為己施用所需始持有
    該等物品，抑或於97年3 月27日涉有意圖營利賣出而販入毒
    品罪嫌，因此並非起訴範圍，本院無從審究，自應由檢察官
    另行依法偵查，特此敘明」云云。然起訴書之犯罪事實欄既
    已記載被告持有第一級毒品海洛因1 包、第二級毒品甲基安
    非他命1 包及相關物品被查獲扣案之事實，即表示被告持有
    上開毒品之事實，在起訴範圍，至於其持有之原因如何，與
    起訴之販賣第一、二級毒品各30次之犯行間有何關係？公訴
    人雖均未於起訴書敘明，亦未論及該部分如何適用法條，但
    此為漏未引用法條之問題，並非如原判決所述「並非起訴範
    圍，本院無從審究」，核此敘明。
據上論斷，應依刑事訴訟法第368條，判決如主文。
本案經檢察官劉宗慶到庭執行職務。
中    華    民    國    99    年    12    月    31    日
                  刑事第二庭    審判長法  官  林正雄
                                      法  官  邱明弘
                                      法  官  黃壽燕
以上正本證明與原本無異。
被告不得上訴。
檢察官如不服本判決應於收受本判決後10日內向本院提出上訴書
狀，其未敘述上訴理由者，並得於提起上訴後10日內向本院補提
理由書狀（均須按他造當事人之人數附繕本）「切勿逕送上級法
院」。
中    華    民    國    99    年    12    月    31    日
                                      書記官  戴志穎

司法院資訊處製作；財團法人民間司法改革基金會備份。
